臺灣臺南地方法院民事判決　九十年度訴字第一九三七號
　　原　　　告　中央產物保險股份有限公司台南分公司
　　法定代理人　乙○○
　　訴訟代理人　甲○○
　　被　　　告　丙○○
右當事人間請求給付理賠金事件，本院判決如左：
    主    文
被告應給付原告新台幣壹佰肆拾萬元，及自民國九十年八月十日起至清償日止，按週
年利率百分之五計算之利息。
訴訟費用由被告負擔。
    事實及理由
一、原告起訴主張：被告於民國九十年六月八日上午六時許，酗酒後駕駛訴外人加成
    交通股份有限公司所有ＺＺ－三四二號被保險大客車（下稱被保險車輛），在高
    雄縣茄萣鄉○○路二四八號前，因未注意車前狀況及未減速慢行，碰撞在該處等
    候公車之被害人郭明發，致郭明發顱骨骨折死亡。原告依強制汽車責任保險法第
    十條規定，給付新台幣（下同）一百四十萬元保險金予被害人之繼承人後，認被
    告肇事時有酒醉駕車之行為，爰依強制汽車責任保險法第二十七條第一項第一款
    向被告求償。又依湖內分局沙崙派出所製作之道路交通事故調查報告表，明白表
    示被告係在酒醉駕車失控之狀態下造成本件交通事故，且姚寶生員警以職權認定
    被告酒醉駕駛汽車肇事致人死亡，具體符合道路交通管理處罰條例第三十五條第
    一項第一款處罰要件之行為，逕行對被告開出舉發違反道路交通管理事件通知單
    等情，爰聲明：被告應給付原告一百四十萬元，及自支付命令送達翌日起至清償
    日止，按週年利率百分之五計算之利息。
二、被告則以：其於九十年六月八日上午六時二十分許，駕駛被保險車輛，於高雄縣
    茄萣鄉○○路二四八號前，因見一小狗突然出現在車子正前方，為避免車輛撞及
    小狗，乃緊急操作方向盤向右急轉，待閃過該隻小狗欲迴轉方向盤時，卻發現方
    向盤失控，不慎撞及在前路旁候車之被害人郭明發，致郭明發顱骨骨折送醫不治
    死亡，被告上開過失致死之行為業經台灣高雄地方法院九十年度交訴字第一二七
    號判處有期徒刑一年四月，緩刑三年在案，惟被告否認有酒醉駕車之情事，此由
    前開刑事判決亦認定：被告為汽車駕駛人，其於肇事後雖測得其血液中有酒精成
    分，惟依證人江鈺浩、姚寶生即現場處理警員均到庭證稱，被告當時並無異狀，
    言詞精神狀況均良好等語，是被告應尚未達酒醉之程度，與道路交通管理處罰條
    例第八十六條第一項應加重其刑事由係酒醉駕車不同等語足資佐證，是被告雖不
    慎駕駛被保險車輛肇事，然並無強制汽車責任保險法第二十七條第一款酒醉而駕
    車之情，爰聲明：求為判決駁回原告之訴。
三、經查，原告主張被告於九十年六月八日上午六時二十分許，駕駛被保險車輛，沿
    高雄縣茄萣鄉○○村○○路由南向北方向行駛，途經該路二四八號前，原應注意
    車前狀況，隨時採取必要之安全措施，而依當時情形又無不能注意之情事，竟疏
    未注意，撞及在路旁候車之被害人郭明發，致郭明發受有顱骨骨折，經送醫後不
    治死亡，原告已依強制汽車責任保險法第十條，給付保險金一百四十萬元予被害
    人郭明發之繼承人之事實，為被告所不爭執，並有原告所提台灣高雄地方法院檢
    察署相驗屍體證明書影本、領款收據影本各一份在卷可稽，復經本院調閱本件事
    故之道路交通事故調查報告表、警訊筆錄、照片影本查核屬實，而原告主張被告
    於事故後經警測得酒精濃度為每公升０點三九毫克一節，亦經被告於警訊時自承
    ：於事故前一日（即九十年六月七日）晚上十點多起迄當時十一點多，曾在家中
    與朋友共飲高梁酒半瓶等語，復有被告不爭執真正之酒精濃度測試表影本一紙附
    卷可佐，堪信為真實。惟被告既以前開情詞置辯，本院審酌如下：
　（一）按被保險汽車發生汽車交通事故，加害人有酒醉而駕車之情事者，保險人仍
　　　　應依強制汽車責任保險法規定給付保險金，但得在給付金額範圍內，向加害
　　　　人求償；強制汽車責任保險法第二十七條第一款定有明文。此係因被保險人
　　　　酒醉駕車，具有發生危險事故之高度或然性，若因而肇事，係可歸責於被保
　　　　險人之重大事由，基於保險契約為最大善意契約之原則，為避免其濫用強制
　　　　汽車責任保險，並達適度控制危險之效，乃給予保險人向加害人求償之懲罰
　　　　效果，使加害人負最後之終局責任，以示公允。又酒醉並非法律用語，且屬
　　　　不確定之概念，而酒精對中樞神經系統具有麻醉作用，對人體之影響固因人
　　　　而異，然多與血液中之酒精濃度成正比，參考德國、美國之認定標準，對於
　　　　酒精濃度呼氣已達每公升０點五五毫克以上，肇事率為一般正常人之十倍，
　　　　認為已達不能安全駕駛之標準，至於上揭數值以下之行為，如輔以其他客觀
　　　　事實得作為不能安全駕駛之判斷時，亦應依刑法第一百八十五條之三之規定
　　　　移送法辦處以刑罰，法務部八十八年五月十八日法八八檢字第００一六六九
　　　　號函文亦可資參照。另按吐氣所含酒精成分超過每公升０點二五毫克，換算
　　　　血液中酒精濃度為五十毫克，依血液中酒精濃度與酒醉程度及呈現症狀之關
　　　　係換算表記載，血液中酒精濃度五十至一百毫克者，酒醉程度為微醉，呈現
　　　　症狀為多話、臉紅、感覺障礙、駕駛能力變差，因之道路交通安全規則第一
　　　　百十四條第二款規定飲酒後其吐氣所含酒精成分超過每公升０點二五毫克者
　　　　，不得駕車（參照台灣屏東地方法院八十八年度交訴字第一三一號裁判）。
  （二）查，被告吐氣酒精濃度除已超過道路交通安全規則第一百十四條第二款規定
        不得駕車之吐氣酒精濃度標準（每公升０點二五毫克）外，依前開酒精濃度
        測試表所載，被告接受酒測之時間為九十年六月八日上午七時十一分許，距
        本件事故時間同日上午六時二十分許，已延後將近一小時，是事故當時被告
        吐氣酒精濃度必高於每公升０點三九毫克，依其駕車前該酒精濃度之酒醉程
        度，必將對其複雜技巧產生障礙，降低其駕駛能力，況被告又係因駕駛注意
        力之降低，疏未注意車前狀況而肇事，則其酒醉駕車發生交通事故，應堪論
        斷。被告雖辯稱其係為閃避前方小狗，將方向盤向右打轉，無法打回致撞擊
        路旁之被害人郭明發云云，然除被告自己之供述外，並無其他佐證足資證明
        被告係為閃避前方之小狗致失控，則被告所辯是否屬實，已非無疑，再觀諸
        現場照片，被保險車輛在現場實留有一自路旁向路中心線往左彎曲延伸之煞
        車痕（參警卷第十七頁），實與被告辯稱無法再向左打轉方向盤云云不符，
        是被告辯稱係為閃避小狗及閃避後無法向左打轉云云，不足採信。又參諸被
        告自承當時車速僅為每小時三十至四十公里，則在非高速行駛之下，衡情應
        無煞車後方向盤無法自由打轉之情形，益徵被告當時確因酒醉駕車致駕駛反
        應能力減低，無法即時作出反應致生事故。
  （三）再查，被告以台灣高雄地方法院九十年度交訴字第一二七號刑事判決之認定
        ，辯稱尚未達酒醉程度云云，惟觀諸前開判決理由，係以現場處理警員江鈺
        浩、姚寶生證稱：被告當時並無異狀，言詞精神狀況良好等語，而認定被告
        尚未達酒醉程度，與道路交通管理處罰條例第八十六條第一項所規定應加重
        其刑之事由係酒醉駕車不同等語；然經本院再次傳訊警員姚寶生則到庭證稱
        ：「（刑法第一八五條之三案件測試觀察表是否你承辦的﹖為何勾選顯然無
        法正常駕駛﹖）是我製作的，我是因為替被告作酒測，他酒精濃度超過正常
        值，所以才勾選該項，當時只作酒精測試，沒有作其他的測試，（為何在刑
        庭證稱被告精神及言詞情形都正常﹖）我記得法官是問我被告態度如何，我
        回答態度很好．．我記得他一直猛喝水」等語（參九十一年七月十六日言詞
        辯論筆錄），堪認被告於事故時，尚有猛喝水此一異狀，而警員除對其酒測
        外，並未對被告為其他之觀察測試，則僅依被告之外觀，在未進一步經由直
        線測試、平衡動作等其他測試加以觀察之情形下，前開證人之證詞，尚難作
        為被告未達酒醉駕車之認定。
  （四）綜上所述，被告飲酒後，在吐氣酒精濃度高於每公升０點三九毫克，注意力
        降低之情形下，又疏未注意，致生交通事故，應已構成強制汽車責任保險法
        第二十七條第一款之事由，原告於給付保險金額範圍內，自得向加害人即被
        告求償。
四、從而，原告依強制汽車責任保險法第二十七條第一款請求被告給付一百四十萬元
    ，及自支付命令送達翌日（即九十年八月十日）起至清償日止，按週年利率百分
    之五計算之利息，為有理由，應予准許。
五、訴訟費用負擔之依據：民事訴訟法第七十八條。
中　　　華　　　民　　　國　　九十一　　年　　　十一　　月　　　二十　　日
                                臺灣臺南地方法院民事第二庭
~B法　　　官　林育幟
右為正本係照原本作成
如對本判決上訴，須於判決送達後廿日內向本院提出上訴狀
中　　　華　　　民　　　國　　九十一　　年　　 十一　　 月　　　二十　 日
~B法院書記官　黃淑櫻
